【裁判字號】    94,簡上,419
【裁判日期】    950223
【裁判案由】    家暴傷害
【裁判全文】
臺灣桃園地方法院刑事判決             94年度簡上字第419號
上  訴  人  丁○○
即  被  告
上列上訴人即被告因家暴傷害案件，不服本院中壢簡易庭94年度
壢簡字第1630號，中華民國94年9 月12日第一審刑事簡易判決（
聲請簡易判決處刑書案號：94年度偵字第13480 號）提起上訴，
本院管轄之第二審合議庭判決如下︰
    主  文
上訴駁回。
    事實及理由
一、本案經本院審理結果，認原審判決除據上論斷欄漏載罰金罰
    鍰提高標準條例第1 條前段，應予補充外，餘判處被告丁○○傷害人之身體，處有期徒刑貳月，並諭知易科罰金之折算
    標準為佰元折算壹日，認事用法及量刑均無不當，應予維
    持，並引用第一審判決書記載之事實、證據及理由（如附件
    ）。
二、被告上訴意旨略以：告訴人甲○○之所以會受傷，是因為伊
    要將外面私生子3 人，列入父親亡故訃聞內，告訴人不同意
    發生爭執，伊要奪回告訴人拿在手上的訃聞，告訴人轉頭要
    跑，不小心頭碰到書櫃跌倒在地上所致，伊沒有出手打告訴
    人；告訴人雖檢具驗傷單，然不能據此推論伊有毆打告訴人
    云云。
三、經查：
(一)被告於上揭時地與告訴人因私生子列入訃聞問題發生爭執之
    事實，業據其於檢察官訊問時、原審及本院審理中已坦承不
    諱，核與告訴人指訴情節相合。且告訴人因遭被告毆打，致
    受有頭部鈍挫傷併鼻部瘀腫2.0X1.5 公分、上嘴唇瘀腫2.0X
    0.5 公分、左前臂擦傷2.0 公分長等傷害，當晚即至醫院驗
    傷之事實，除據告訴人證述明確外，並有行政院衛生署桃園
    醫院新屋分院傷害診斷證明書乙紙在卷可稽（見臺灣桃園地
    方法院檢察署94年度偵字第13480 號卷第11頁）。又告訴人
    係於案發當日22時許，前往醫院看診，有卷附之行政院衛生
    署桃園醫院94年11月30日函文所附告訴人急診病歷、醫囑單
    、急診護理記錄等在卷可資佐證（見本院卷第27至31頁），
    與告訴人陳稱其遭被告毆打之時間相互緊接，足堪認定告訴
    人陳述係於前揭時、地與上訴人發生爭執而受到傷害等情為
    真實。
(二)上揭事實，除據告訴人甲○○迭於警詢及本院審理時指訴綦
    詳外，且證人即被告之母親己○○○證稱：當時有看到媳婦
    甲○○嘴唇流血等情（見本院卷第46頁）。證人即到廚房安
    慰告訴人之鄰居丙○○於本院審理時亦結證稱：我在治喪場
    地的廚房內看到她在廚房坐著哭，手托著臉頰，甲○○有說
    是丁○○出手打她，我問她為什麼，她跟我說是為了訃聞，
    丁○○說要讓小老婆的名字入訃聞，甲○○不肯等情在卷（
    見本院卷第80、81頁）。復徵之告訴人因不同意被告將其在
    外所生之3 位小孩，列入訃聞內，而與被告發生爭執，且被
    告上前奪下訃聞，除據被告於本院審理時直承在卷外，並據
    證人即受被告委請前往告訴人娘家之鄰居乙○○於本院審理
    時結證明確（見本院卷第83頁）。綜核上情，被告於惱怒下
    動手毆打告訴人，致告訴人受有上揭傷害，要屬無疑。
(三)復觀之卷附告訴人診斷證明書、急診病歷、醫囑單、急診護
    理記錄等資料，告訴人所受之傷害大多集中於左臉頰、左嘴
    角及鼻子左半部，而稽之被告於本院審理時坦稱：平常慣用
    右手等情（見本院卷第108 頁）。衡諸常情，人於情急之下
    ，會以慣用之肢體作出反應，且正面以右手朝對方臉部揮拳
    ，攻擊處多在對方之左臉半部，與告訴人於本院審理時結證
    稱：用右手，因為當時我跪在我公公的靈前，我起來問被告
    第二句話，他就揮拳打我，他正面打我等情相符（見本院卷
    第43頁）。互核被告慣用右手，及告訴人所受傷勢位置，可
    知告訴人傷勢確係與被告爭吵而遭被告以右手揮拳左臉所致
    ，被告所辯委無足採。
(四)雖證人即被告之妹庚○○、被告之堂哥戊○○於本院審理時
    雖證稱：治喪期間並未目擊告訴人與上訴人發生爭執而遭上
    訴人毆打之情事云云，則證人庚○○、戊○○既未目擊本案
    發生經過，而告訴人確遭被告毆打受有上揭傷害，業如前述
    ，故證人2 人既未目擊，其等證詞尚難認為對上訴人有利。
    況證人庚○○為上訴人之親妹妹及告訴人之小姑、證人戊○○為上訴人及告訴人之堂哥，立場本屬尷尬，不論其等有無
    親眼目睹當日爭執全程，要其陳述對上訴人不利之證詞，顯
    屬不可期待，故其等證稱未見到被告毆打告訴人云云，亦難
    逕為被告有利之認定。
(五)末按認定犯罪事實所憑之證據，並不以指直接證據為限，間
    接證據（間接事實）亦包括在內，亦即，綜合各種間接證據
    或間接事實，本於合理之推理作用，足以證明待證事實者，
    仍得採為認定犯罪事實之基礎。被告雖否認傷害犯行，本案
    亦無其他直接目擊證人，然被告與告訴人曾有爭執，告訴人
    並受有傷害之事實，已如前述。告訴人所受之前開傷害，亦
    與告訴人所稱遭毆打所造成受傷之部位相符，堪信告訴人之
    指述為真。被告前揭所辯否認犯行，不可採信。
四、綜上所述，被告傷害告訴人之事證明確。原審認為被告罪證
    明確，並據以論罪科刑，本院經核並無違誤。被告上訴否認
    犯罪，指摘原審判決不當，為無理由，應予駁回。
據上論斷，應依刑事訴訟法第455 條之1 第1 項、第368 條、第
373條，判決如主文。
本案經檢察官趙燕利到庭執行職務。
中    華    民    國    95    年    2     月    23    日
                  刑事第五庭審判長法  官  潘政宏
                                  法  官  張明儀
                                  法  官  邱滋杉
以上正本證明與原本無異。
不得上訴。
                                  書記官  高文靜
中    華    民    國    95    年    2     月    23     日
附錄本判決論罪科刑法條全文
中華民國刑法第277條
傷害人之身體或健康者，處三年以下有期徒刑、拘役或一千元以
下罰金。
犯前項之罪因而致人於死者，處無期徒刑或七年以上有期徒刑；
致重傷者，處三年以上十年以下有期徒刑。


司法院資訊處製作；財團法人民間司法改革基金會備份。
